【裁判字號】    96,訴,1378
【裁判日期】    970124
【裁判案由】    違反毒品危害防制條例
【裁判全文】
臺灣屏東地方法院刑事判決              96年度訴字第1378號
公  訴  人  臺灣屏東地方法院檢察署檢察官
被      告  甲○○
上列被告因違反毒品危害防制條例案件，經檢察官提起公訴（96
年度毒偵字第2104號），被告於準備程序中就被訴事實為有罪之
陳述，經本院合議庭裁定改以簡式審判程序審理，判決如下：
    主  文
甲○○施用第一級毒品，累犯，處有期徒刑壹年伍月。扣案第一
級毒品海洛因壹包（淨重0.04公克，空包裝重0.20公克）沒收銷
燬之。
    犯  罪  事  實
一、甲○○前於民國88年間因施用毒品案件，經本院裁定送觀察
    、勒戒後，因認有繼續施用毒品之傾向，再經本院以88年毒
    聲字第307 號裁定令入戒治處所施以強制戒治1 年，嗣經本
    院裁定停止戒治付保護管束，又因違反保護管束應遵守事項
    情節重大，為本院裁定撤銷停止戒治，續行強制戒治，而於
    89年7 月22日執行完畢釋放，並經臺灣屏東地方法院檢察署
    檢察官以89年度戒毒偵字第334 號為不起訴處分確定；又於
    89年間因施用毒品案件，經臺灣高雄地方法院裁定令入戒治
    處所施以強制戒治1 年，嗣經該院裁定停止戒治，而於91年
    10月16日執行完畢，刑責部分則經該院以90年度易字第1144
    號判決判處有期徒刑6 月確定，並於93年5 月14日執行完畢
    ；又於上開強制戒治執行完畢後5 年內之94年9 月10日起至
    95年5 月3 日止因施用第一級毒品，經本院以94年度訴字第
    1156號判決判處有期徒刑1 年4 月確定，嗣經本院裁定減為
    有期徒刑8 月確定，而於96年7 月16日執行完畢。詎甲○○
    仍未戒除毒癮，復於96年10月23日16時許，在其位於屏東縣
    恆春鎮○○里○○路144 號之住處內，以將海洛因加水置於
    注射針筒內注入體內之方式，施用第一級毒品海洛因1 次。
    嗣於96年10月24日11時45分許，在屏東縣恆春鎮仁壽里台26
    線南下19.5公里處為警查獲，並扣得第一級毒品海洛因1 包
    （淨重0.04公克，空包裝重0.20公克）。
二、案經屏東縣警察局恆春分局報請臺灣屏東地方法院檢察署檢
    察官偵查起訴。
    理  由
一、本件被告所犯係死刑、無期徒刑或最輕本刑為3 年以上有期
    徒刑或高等法院管轄第一審案件以外之罪，其於準備程序期
    日就被訴事實為有罪之陳述，經本院告知簡式審判程式之旨
    ，並聽取公訴人及被告之意見後，經合議庭依刑事訴訟法第
    273 條之1 第1 項規定，裁定由受命法官獨任進行簡式審判
    程序，是依刑事訴訟法第273 條之2 規定，本件之證據調查
    ，不受同法第159 條第1 項、第161 條之2 、第161 條之3
    、第163 條之1 及第164 條至第170 條規定之限制，合先敘
    明。
二、按毒品危害防制條例於民國92年7 月9 日修正公布，自93年
    1 月9 日施行，其中第20條、第23條將施用毒品之刑事處遇
    程序，區分為「初犯」及「5 年內再犯」、「5 年後再犯」
    。依其立法理由之說明：「初犯」，經觀察、勒戒或強制戒
    治後，應為不起訴處分或不付審理之裁定；經觀察、勒戒或
    強制戒治執行完畢釋放後，「5 年內再犯」者，因其再犯率
    甚高，原實施之觀察、勒戒及強制戒治既已無法收其實效，
    爰依法追訴或裁定交付審理。至於經觀察、勒戒或強制戒治
    執行完畢釋放後，「5 年後再犯」者，前所實施之觀察、勒
    戒或強制戒治已足以遮斷其施用毒品之毒癮，為期自新及協
    助其斷除毒癮，仍適用「初犯」規定，先經觀察、勒戒或強
    制戒治之程序。從而依修正後之規定，僅限於「初犯」及「
    5 年後再犯」2 種情形，始應先經觀察、勒戒或強制戒治程
    序。倘被告於5 年內已再犯，經依法追訴處罰，縱其第3 次
    （或第3 次以上）再度施用毒品之時間，在初犯經觀察、勒
    戒或強制戒治執行完畢釋放5 年以後，已不合於「5 年後再
    犯」之規定，且因已於「5 年內再犯」，顯見其再犯率甚高
    ，原實施觀察、勒戒或強制戒治，已無法收其實效，即應依
    該條例第10條處罰（最高法院95年度第7 次刑事庭會議決議
    意旨參照）。
三、前揭犯罪事實，業據被告甲○○迭於警詢、偵訊及本院審理
    時坦承不諱，而其於96年10月24日13時20分許經警採尿送驗
    ，檢驗結果確呈嗎啡（即海洛因代謝物）陽性反應，此有正
    修科技大學超微量研究科技中心檢驗報告及屏東縣警察局恆
    春分局辦理毒品危害防制條例案尿液送檢人員真實姓名對照
    表各1 紙附卷為憑；且被告自承施用毒品所用之扣案白色粉
    末1 包，經送法務部調查局鑑定後，認含第一級第6 項毒品
    海洛因成分，亦有法務部調查局96年11月10日調科壹字第
    09623077370 號鑑定書1 紙在卷可佐，足證被告上開自白與
    事實相符，堪以認定。又被告前於88年間因施用毒品案件，
    經本院裁定送觀察、勒戒後，因認有繼續施用毒品之傾向，
    再經本院以88年毒聲字第307 號裁定令入戒治處所施以強制
    戒治1 年，嗣經本院裁定停止戒治付保護管束，又因違反保
    護管束應遵守事項情節重大，為本院裁定撤銷停止戒治，續
    行強制戒治，而於89年7 月22日執行完畢釋放，並經臺灣屏
    東地方法院檢察署檢察官以89年度戒毒偵字第334 號為不起
    訴處分確定；又於89年間因施用毒品案件，經臺灣高雄地方
    法院裁定令入戒治處所施以強制戒治1 年，嗣經該院裁定停
    止戒治，而於91年10月16日執行完畢；又於上開強制戒治執
    行完畢後5 年內之94年9 月10日起至95年5 月3 日止因施用
    第一級毒品，經本院以94年度訴字第1156號判決判處有期徒
    刑1 年4 月確定，有臺灣高等法院被告前案紀錄表、臺灣屏
    東地方法院檢察署刑案資料查註紀錄表暨全國施用毒品案件
    紀錄表、本院94年度訴字第1156號判決各1 份在卷可稽。是
    被告於強制戒治執行完畢後，5 年以內已再犯施用毒品犯行
    ，並經依法追訴處罰後，復犯本件施用第一級毒品之事證明
    確，堪以認定，揆諸前開說明，應依毒品危害防制條例第10
    條第1 項規定處罰之。
四、查海洛因係毒品危害防制條例第2 條第2 項第1 款所稱之第
    一級毒品，不得持有及施用，是核被告所為，係犯毒品危害
    防制條例第10條第1 項之施用第一級毒品罪。其施用前、後
    持有第一級毒品之低度行為，應為其施用之高度行為所吸收
    ，不另論罪。被告前於89年間因施用毒品案件，經臺灣高雄
    地方法院以90年度易字第1144號判決判處有期徒刑6 月確定
    ，並於93年5 月14日執行完畢；又於94年至95年間因施用第
    一級毒品，經本院以94年度訴字第1156號判決判處有期徒刑
    1 年4 月確定，嗣經本院裁定減為有期徒刑8 月確定，而於
    96年7 月16日執行完畢，有臺灣高等法院被告前案紀錄表1
    份為憑，其於上開有期徒刑執行完畢後，5 年以內故意再犯
    本件有期徒刑以上之罪，為累犯，應依刑法第47條第1 項規
    定加重其刑。爰審酌被告素行非佳，經強制戒治後，竟仍未
    戒除施用毒品之惡習，且於甫減刑出獄後再施用第一級毒品
    ，不知珍惜此更新向善之機，戕害身心甚鉅，惟念其施用毒
    品乃戕害自己之健康，尚未危及他人，且犯後坦承犯行之態
    度等一切情狀，量處如主文所示之刑。至扣案第一級毒品海
    洛因1 包（淨重0, 04 公克，空包裝重0.20公克），應依毒
    品危害防制條例第18條第1 項前段規定諭知沒收銷燬之。
據上論斷，應依刑事訴訟法第273 條之1 第1 項、第299 條第1
項前段，毒品危害防制條例第10條第1 項、第18條第1 項前段，
刑法第11條、第47條第1項，判決如主文。
本案經檢察官陳新君到庭執行職務。
中    華    民    國    97    年    1     月    24    日
                        刑事第五庭  法  官  李宜娟
以上正本證明與原本無異。
如不服本判決應於收受本判決送達後10日內向本院提出上訴書狀
，其未敘述上訴理由者，應於上訴期間屆滿後20日內向本院補提
理由書狀（均須按他造當事人之人數附繕本）「切勿逕送上級法
院」
中    華    民    國    97    年    1     月    24    日
                                    書記官  孫秀桃
附錄本案論罪科刑法條
毒品危害防制條例第10條第1條：
施用第一級毒品者，處6月以上5年以下有期徒刑。


司法院資訊處製作；財團法人民間司法改革基金會備份。
